【裁判字號】    97,易,19
【裁判日期】    980813
【裁判案由】    恐嚇
【裁判全文】
臺灣桃園地方法院刑事判決                97年度易字第19號
公  訴  人  臺灣桃園地方法院檢察署檢察官
被      告  乙○○
上列被告因恐嚇案件，經檢察官提起公訴（九十六年度偵續字第
一五六號），本院判決如下：
    主  文
乙○○以加害財產之事，恐嚇他人致生危害於安全，累犯，處拘
役肆拾日，如易科罰金，以銀元參佰元即新臺幣玖佰元折算壹日
，減為拘役貳拾日，如易科罰金，以銀元參佰元即新臺幣玖佰元
折算壹日，搭配門號0000000000號之行動電話壹支（
含該門號SIM 卡壹張）沒收。
    事  實
一、乙○○曾因偽造文書案件，經本院以九十二年度訴字第一六
    七七號判決判處有期徒刑五月確定，於民國93年6 月17日易
    科罰金執行完畢。詎其因與甲○○大嫂蕭澧芯間存在土地糾
    紛，於95年5月25日下午2時30分許，接獲甲○○自位於桃園
    縣龍潭鄉○○路277 號之「立揚房屋仲介」公司，以甲○○
    使用之門號0000000000號電話撥打乙○○所有搭配門號0000
    000000號之行動電話，欲討論上開土地糾紛事宜時，竟基於
    恐嚇之犯意，以台語向甲○○恫稱：「我不是不敢叫小弟去
    砸你的店，我甚麼時候要去，我不告訴你」等加害甲○○財
    產之話語，使甲○○心生畏懼，致生危害於安全。
二、案經甲○○訴由桃園縣政府警察局龍潭分局報請臺灣桃園地
    方法院檢察署檢察官偵查起訴。
    理  由
一、證據能力：
（一）按被告以外之人於偵查中向檢察官所為之陳述，除顯有不
      可信之情況外，得為證據，刑事訴訟法第一百五十九條之
      一第二項定有明文。又刑事訴訟法第一百五十九條之一明
      定檢察官於偵查程序取得被告以外之人所為陳述，除顯有
      不可信之情況者外，均有證據能力，得為證據。當事人若
      主張其顯有不可信之情形者，本乎當事人主導證據調查原
      則，自應負舉證責任，否則，被告以外之人向檢察官所為
      之陳述，毋庸另為證明，即得作為認定被告犯罪之證據（
      最高法院九十六年度台上字第五六八四號判決要旨參照）
      。經查，證人即告訴人於偵查中所為之證述固係被告以外
      之人於審判外之陳述，惟被告並未具體指明上開證述有何
      「顯有不可信之情況」存在，本院亦查無前開證詞有此情
      形，故告訴人於偵查中所為之證述，毋庸另為證明，即應
      認有證據能力。
（二）又被告以外之人於審判外之陳述，雖不符刑事訴訟法第一
      百五十九條之一至第一百五十九條之四之規定，而經當事
      人於審判程序同意作為證據，法院審酌該言詞陳述或書面
      陳述作成時之情況，認為適當者，亦得為證據；當事人、
      代理人或辯護人於法院調查證據時，知有刑事訴訟法第一
      百五十九條第一項不得為證據之情形，而未於言詞辯論終
      結前聲明異議者，視為有前項之同意，刑事訴訟法第一百
      五十九條之五定有明文。查本件認定事實所引用卷附之其
      餘供述證據，被告於本院行準備程序時均同意此部分證據
      有證據能力（見本院卷第18頁），且迄於本院言詞辯論終
      結前亦未異議，本院審酌前開證據均查無有何違反法定程
      序取得之情形，亦無顯有不可信與不得作為證據等情，故
      均應認為有證據能力。
（三）告訴人以其所使用之行動電話，錄下其與被告間之電話對
      話內容，係基於告訴人之自由意思所為，且其本身亦為對
      話之一方，故非竊錄他人之對話。又告訴人所提供之錄音
      檔案，係憑機械力照對話內容所錄製，並未摻雜操作者個
      人主觀意見，且錄音內容所呈現者為待證事實本身，是以
      錄音內容相對於所欲證明之待證事實，非屬供述證據，核
      無傳聞法則之適用，依法自具有證據能力。
二、訊據被告乙○○固坦承與告訴人之大嫂蕭澧芯間存在土地糾
    紛，且告訴人提出以行動電話錄音之檔案及其譯文，確實有
    起訴書所載的恐嚇內容等情，惟矢口否認有何恐嚇危害安全
    之犯行，辯稱：告訴人提出之錄音，並非伊的聲音，伊懷疑
    起訴書所載恐嚇內容之錄音部分，應該是伊的友人代接云云
    。經查：
（一）上開犯罪事實，業據告訴人於95年11月10日警詢時證稱：
      我於95年5月25日下午2時30分許，在桃園縣龍潭鄉○○路
      277 號我開設之「立揚房屋仲介」公司，以我使用之門號
      0000000000號，撥打被告使用之門號0000000000號電話，
      與被告洽談他與我大嫂蕭澧芯共買土地之事，但被告要我
      不要管，我說蕭澧芯已經委託我全權處理，被告即說：「
      我不是不敢叫小弟去砸你的店，我什麼時候要去，我不告
      訴你」（台語），我聽完後心裏很害怕，怕他真的來砸我
      的店。我有以手機錄製我與被告的談話內容等語（見九十
      五年度偵字第二五一八二號卷第10頁），於本院審理時亦
      具結證稱：在95年5 月25日下午我打電話給被告，被告在
      電話裡面講說「我不是不敢叫小弟去砸你的店，我什麼時
      候要去，我不讓你知道」這一段話讓我覺得害怕等語綦詳
      （見本院卷第14至16頁），並有錄音譯文在卷可參，及告
      訴人用以與被告對話之行動電話一支（內含編號六之對話
      錄音檔）扣案可佐。
（二）被告雖以上開情詞置辯，惟查，被告對告訴人提出之編號
      六錄音檔，於97年2 月1 日在本院審理時初辯稱：這一通
      電話是告訴人設計打給我的，不是我的聲音，他打給我，
      我不知道有沒有接，他說這個電話打給我，我說我不知道
      這個事情云云，旋即改稱：他有打過很多通電話給我，裏
      面恐嚇的那段是他變造的，但其他聲音有一些是我的云云
      （見本院卷第95頁勘驗筆錄），復於98年2 月17日在於本
      院審理時供稱：恐嚇及朋友那段都是告訴人變造出來的云
      云，繼又改稱：我兩個弟弟及朋友有時候會幫我接電話，
      所以有可能是其他人罵他的，我不否認告訴人曾經打電話
      到我的手機，與接該通電話的人對話中有告訴人所稱恐嚇
      的內容云云（見本院卷第77頁），後又於98年4 月21日於
      本院審理再變更為：告訴人打了好幾通電話，我有接聽過
      ，我有向告訴人表示，我有聲請調解，等調解時候再談賠
      償的問題，我掛斷電話後，電話又響了，我朋友知道後就
      去接云云（見本院卷第102 頁），是被告對是否知悉及有
      無接聽告訴人此通電話、是否由其親友代接電話及告訴人
      所稱被告恐嚇的內容是否真正等情，其供述一再反覆，是
      其所辯何者可信，已難令人無疑。且告訴人對錄音內容中
      之通話對象，確信為被告乙節，業於本院審理時證述明確
      （見本院卷第15頁），且以被告與告訴人是有二十年交情
      的好友，此亦為被告於本院審理時所是認（見本院卷第64
      頁），堪認告訴人確有辨識被告聲音之能力。況被告於97
      年2月1日本院審理亦陳稱：這通電話是甲○○打給我的，
      裏面有一些聲音是我的等語（見本院卷第94至96頁勘驗筆
      錄），益徵被告所辯此通電話關於恐嚇部分之言詞，非其
      聲音或係遭告訴人變造云云，不足採信。
（三）況被告對本院質之依據錄音內容，接聽電話之人與告訴人
      甲○○間有順暢的對話，且能特別表示本件土地糾紛與告
      訴人甲○○無關，故該接聽電話之人對告訴人所指之土地
      糾紛應知之甚詳，又以該人能代為接聽被告之行動電話，
      應與被告有密切關係，而要被告回想究係何人代為接聽此
      通電話時，被告先表示其母親、兩位弟弟、堂兄藍永欽及
      友人「李阿德」與簡永棋會接聽其電話，且只有藍永欽與
      簡永棋知悉前述土地糾紛，但對本院進一步要求確認究係
      何人代為接聽電話時，被告又表示不知道、已經忘記由那
      位朋友代接云云（見本院卷第79、83頁及第101 頁），是
      其所辯係由友人代接云云，更難採信。再者，證人即被告
      友人簡永棋於本院審理時具結證稱：被告的手機我有看過
      ，但沒有拿過，我不知道甲○○及其大嫂這些人，更不知
      被告與前述之人有土地買賣的事情，我也沒有幫被告接過
      電話等語（見本院卷第119 至122 頁），與被告所辯簡永
      棋知悉上開土地糾紛且可以代接其電話云云，亦完全不同
      ，足見被告所辯由友人代接云云，應屬事後卸責之詞，要
      難採信。
（四）又依台灣三星電子手機部門於97年12月1 日就告訴人用以
      錄音之SAMSUNG牌X-648號行動電話及錄音檔編號六之資料
      ，函覆本院說明略以：1.手機設計限制，無法轉出錄音檔
      六檔案。2.錄音檔是由手機設備錄音無誤，且可以確認無
      法以原檔案形式修改後傳回手機內。3.錄音檔案無法變更
      。4.錄音檔無法藉由傳輸線方式傳回手機內，所以無法轉
      錄到電腦，更無法由電腦轉錄至手機，所以手機內原始檔
      案無法更改等語（見本院卷第72頁）觀之，足見告訴人以
      其使用之上述行動電話所錄製之編號六錄音檔案，應係原
      始檔案資料，且無法更改，故被告空言主張告訴人提出之
      編號六錄音檔案中，關於告訴人所稱恐嚇的內容及第三人
      對話等部分，係告訴人加工、變造云云，亦不足採信。
（五）按刑法上之恐嚇危害於安全罪，係指行為人以未來之惡害
      通知被害人，使其發生畏怖心理而言。查被告於電話中對
      告訴人為事實欄所示之恐嚇言詞，告訴人因此心生畏懼，
      且被告與告訴人為二十年的好友等情，前已敘明，是被告
      對告訴人在何處開店，即知之甚詳，故依告訴人甲○○當
      時所處之情狀，被告所為之上開恐嚇言詞，確足使告訴人
      因此心生畏懼。
（六）綜上所述，被告所辯僅係飾卸之詞，要無足採，本件事證
      明確，被告犯行堪以認定，應依法論科。
三、按被告行為後，刑法部分條文業於94年2月2日修正公布，95
    年7月1日起施行，修正後刑法第二條第一項規定：「行為後
    法律有變更者，適用行為時之法律。但行為後之法律有利於
    行為人者，適用最有利於行為人之法律。」，本條係規範行
    為後法律變更所生新舊法律比較適用之準據法，本身尚無新
    舊法比較之問題，於新法施行後，應一律適用裁判時之第二
    條第一項為「從舊從輕」之比較。又本次法律變更，比較時
    應就罪刑有關之共犯、未遂犯、牽連犯、連續犯、結合犯，
    以及累犯加重、自首減輕暨其他法定加減原因（如身份加減
    ）與加減例等一切情形，綜其全部罪刑之結果而為比較（最
    高法院95年5 月23日第八次刑庭會議決議參照）。經查：
（一）刑法第三百零五條之恐嚇危害安全罪，其法定本刑中關於
      罰金刑最低額部分，依修正後刑法第三十三條第五款規定
      為「罰金：新台幣一千元以上，以百元計算之」，較被告
      行為時依罰金罰鍰提高標準條例第一條前段、修正前刑法
      第三十三條第五款規定，罰金之最低額為「銀元一元以上
      ，即新臺幣三元」為重，經比較新舊法之結果，修正後之
      規定並非較有利於被告，依刑法第二條第一項前段之規定
      ，應適用修正前之規定論處（最高法院95年度5 月23日第
      八次刑事庭會議參照）。
（二）被告行為後，刑法第四十七條關於累犯之規定亦有修正，
      依最高法院95年度第八次及第二十一次刑事庭會議決議意
      旨，如受有期徒刑之執行完畢，於五年內故意再犯有期徒
      刑以上之罪，無論依修正前刑法第四十七條或修正後第四
      十七條第一項之規定，均構成累犯，即無有利或不利之情
      形，於刑法修正施行後法院為裁判時，無庸為新、舊法之
      比較。惟個案如有其他應依刑法第二條第一項之規定為新
      、舊法之比較情形時，依綜其全部罪刑之結果而為比較後
      ，整體適用法律（最高法院97年度第一次刑事庭會議決議
      參照），是本件關於累犯之規定，應依綜合比較之結果，
      整體適用法律。
（三）另刑法第三十八條關於沒收之規定雖亦經修正，然依從刑
      應附隨於主刑之原則，亦應適用修正前刑法第三十八條之
      規定（最高法院九十七年度台上字第九九三號判決要旨參
      照）。
（四）綜上，本件綜合法律修正前後之整體比較結果，以適用修
      正前之刑罰法律，對被告較屬有利，故上開部分應適用修
      正前刑法之相關規定論科，先此敘明。
（四）又關於易科罰金之折算標準，依修正前刑法第四十一條第
      一項、罰金罰鍰提高標準條例第二條規定，係以銀元一百
      元、二百元或三百元，即新臺幣三百元、六百元或九百元
      折算一日；依修正後刑法第四十一條第一項，則係以新臺
      幣一千元、二千元或三千元折算一日，經比較新舊法，新
      法對被告即非有利，應依修正前之刑法定其易科罰金之折
      算標準。
（五）刑法施行法業於95年6 月14日增訂公布第一條之一，其第
      一項規定：中華民國94年1月7日刑法修正施行後，刑法分
      則編所定罰金之貨幣單位為新臺幣，第二項前段明定：94
      年1月7日刑法修正時，刑法分則編未修正之條文定有罰金
      者，自94年1月7日刑法修正施行後，就其所定數額提高為
      三十倍，惟依被告行為時之法律即罰金罰鍰提高標準條例
      第一條前段，業將刑法分則各罪法定刑所定罰金數額提高
      十倍，再由銀元換算為新臺幣之結果，刑法第三百二十條
      第一項法定刑所定罰金最高數額，與修正後之法律規定仍
      屬一致，並無不同，對被告而言尚無有利或不利之情形，
      揆諸前揭說明，自不生新舊法比較之問題，應依一般法律
      適用原則，適用裁判時法即刑法施行法第一條之一第一項
      之規定，而不再適用罰金罰鍰提高標準條例第一條前段（
      臺灣高等法院及其所屬法院95年12月刑事法律座談會討論
      結論參照）。
四、核被告乙○○所為，係犯刑法第三百零五條之恐嚇危害安全
    罪。又被告有事實欄所載之前科紀錄及執行情形，有臺灣高
    等法院被告前案紀錄表在卷足憑，其於徒刑執行完畢後五年
    內故意再犯前揭所示有期徒刑以上之罪，為累犯，應依修正
    前刑法第四十七條之規定加重其刑。爰審酌被告所為已對告
    訴人心理造成恐懼，及其犯罪動機、手段、犯後態度等一切
    情狀，量處如主文所示之刑，併依修正前刑法第四十一條第
    一項前段諭知易科罰金之折算標準，以示懲儆。又中華民國
    九十六年罪犯減刑條例業於96年7 月16日實施，因被告犯罪
    時間係在96年4 月24日以前，且所犯之罪合於減刑之要件，
    應依該條例第二條第一項第三款之規定減其宣告刑二分之一
    ，併就其所減得之刑併諭知易科罰金之折算標準。另被告持
    用搭配門號0000000000號行動電話一支（含SIM 卡一張）雖
    未扣案，然為被告所有供本件犯罪所用之物，且無證據證明
    已經滅失，應依修正前刑法第三十八條第一項第二款之規定
    沒收。
據上論斷，應依刑事訴訟法第二百九十九條第一項前段，刑法第
三百零五條，修正前刑法第四十七條、第四十一條第一項前段、
第三十八條第一項第二款，刑法施行法第一條之一第一項、第二
項前段，中華民國九十六年罪犯減刑條例第二條第一項第三款、
第七條、第九條，判決如主文。
本案經檢察官周芝君到庭執行職務。
中    華    民    國    98    年    8     月    13    日
                  刑事第十二庭審判長法  官  魏于傑
                                    法  官  許雅婷
                                    法  官  李文娟
以上正本證明與原本無異。
如不服本判決應於收受判決後10日內向本院提出上訴書狀，並應
敘述具體理由；其未敘述上訴理由者，應於上訴期間屆滿後20日
內向本院補提理由書（均須按他造當事人之人數附繕本）「切勿
逕送上級法院」。
                                    書記官  蕭秀蓉
中    華    民    國    98    年    8     月    20    日
附錄本案論罪科刑法條全文：
刑法第三百零五條


司法院資訊處製作；財團法人民間司法改革基金會備份。
